【裁判字號】    97,抗,108
【裁判日期】    970130
【裁判案由】    聲請再審
【裁判全文】
臺灣高等法院刑事裁定                   97年度抗字第108號
抗  告  人
即受判決人  甲○○
上列抗告人因聲請再審案件，不服臺灣基隆地方法院中華民國96
年11月29日裁定（96年度聲再字第8號），提起抗告，本院裁定
如下：
    主  文
抗告駁回。
    理  由
一、原裁定意旨略以：
（一）、本件聲請人認其所犯貪污治罪條例等案件，依原審法院
        民國95年度訴緝字第40號判決，變更起訴法條為刑法第
        339條第1項之普通詐欺罪，其最重本刑為有期徒刑5年
        ，故依修正前刑法第80條第1項第2款規定，追訴權時效
        之期間為10年，惟該案起訴之法條罪名，原係依81年7
        月17日修正公布之貪污治罪條例第5條第1項第2款利用
        職務上之機會詐取財物罪，法定最重本刑乃「15年有期
        徒刑」，是其追訴權期間應為「20年」，而依臺灣高等
        法院暨所屬法院70年度法律座談會見解認為追訴權時效
        應以起訴法條為準，蓋「起訴法條計算其追訴權時效期
        間，因為刑事案件未經進行辯論及審判，不能變更法條
        以計算其追訴時效，否則無異未經審判先定罪名」，據
        此，則聲請人所犯貪污治罪條例等案件，其起訴法條為
        貪污治罪條例第5條第1項第2款利用職務上之機會詐取
        財物罪，法定最重本刑為有期徒為15年，追訴權期間為
        20年，則本件聲請人所提本院95年度訴緝字第40號之違
        反貪污治罪條例等案件之追訴權時效並未屆滿。
（二）、又聲請人聲請再審，雖提出再審書狀且附有原判決之繕
        本，然並未附具聲請再審之相關證據，則聲請人聲請本
        件再審，程序上已違背規定，且無從命其補正，揆諸前
        揭規定及判例意旨，其聲請再審即非合法，自應予以駁
        回，且再審為糾正事實之特別救濟途徑，本件聲請人所
        提本院95年度訴緝字第40號判決，是否因罹於追訴權時
        效，原審應為諭知免訴之判決而誤為科刑判決，而聲請
        撤銷原判決並先行暫停執行，經核應係是否得提起非常
        上訴之範疇，非屬得依法聲請再審事由，自與刑事訴訟
        法第420條第1項第6款情形無涉，附此敘明。
二、本件抗告意旨略以：聲請人即受刑人甲○○前於78年1月起
    ，至81年9月止，因違反貪污治罪條例案件，經臺灣基隆地
    方法院檢察署檢察官以94年度偵緝字第372號提起公訴，並
    經臺灣基隆第方法院以違反刑法第339條第1項普通詐欺罪，
    而以96年度訴緝字第40號判決處有期徒刑5年確定，惟聲請
    人所犯案件之追訴權時效依修正前刑法第80條第1項之規定
    為10年，而聲請人係於95年10月2日始遭緝獲，經核其案件
    早已屆滿法定追訴時效，依刑法（原抗告狀誤載為刑事訴訟
    法）第2條第1項之規定，應適用最有利於行為人之法律，本
    案顯未適用刑法第80條第1項及刑法第2條第1項，故依刑法
    第403條提起抗告云云。
三、按有罪之判決確定後，有下列情形之一者，為受判決人之利
    益，得聲請再審：（一）、原判決所憑之證物已證明其為偽
    造或變造者。（二）、原判決所憑之證言、鑑定或通譯已證
    明其為虛偽者。（三）、受有罪判決之人，已證明其係被誣
    告者。（四）、原判決所憑之通常法院或特別法院之裁判已
    經確定裁判變更者。（五）、參與原判決或前審判決或判決
    前所行調查之法官，或參與偵查或起訴之檢察官，因該案件
    犯職務上之罪已經證明者，或因該案件違法失職已受懲戒處
    分，足以影響原判決者。（六）、因發現確實之新證據，足
    認受有罪判決之人應受無罪、免訴、免刑或輕於原判決所認
    罪名之判決者。前項第1款至第3款及第5款情形之證明，以
    經判決確定，或其刑事訴訟不能開始或續行非因證據不足者
    為限，得聲請再審；又不得上訴於第三審法院之案件，其經
    第二審確定之有罪判決，如就足生影響於判決之重要證據漏
    未審酌者，得為受判決人之利益聲請再審，刑事訴訟法第42
    0條及第421條分別定有明文。再按聲請再審，應以再審書狀
    敘述理由，附具原判決之繕本及證據，提出於管轄法院為之
    ；法院認為聲請再審之程序違背規定者，應以裁定駁回之，
    刑事訴訟法第429條及第433條亦分別定有明文。再者，此項
    聲請再審程序之欠缺，非程序中所得補正，最高法院亦著有
    71年度台抗字第337號判例意旨可資參照。
四、經查：抗告人以其所犯案件已罹於追訴權時效為由聲請再審
    ，雖提出再審書狀且附有原判決之繕本，惟所據理由不合於
    刑事訴訟法第420條第1項及第421條所定情形，亦未提出合
    於上述規定之相關證據，其聲請程序上顯已違背規定，且無
    從命其補正，自應予以駁回。又再審為糾正事實之特別救濟
    途徑，抗告人以其所犯是否已罹於追訴權時效，原審應為諭
    知免訴之判決而誤為科刑判決，而聲請撤銷原判決並先行暫
    停執行，經核應係是否得提起非常上訴之範疇，非屬聲請再
    審事由，原審均已詳述，抗告人猶執前詞抗告，並無理由，
    應予駁回。
五、據上論結，應依刑事訴訟法第412條，裁定如主文。
中    華    民    國    97    年    1     月    30    日
                  刑事第七庭審判長法  官  黃麗生
                                  法  官  許宗和
                                  法  官  江國華
以上正本證明與原本無異。
不得再抗告。
                                  書記官  陳玉嬋
中    華    民    國    97    年    1     月    31    日


司法院資訊處製作；財團法人民間司法改革基金會備份。
